臺灣臺中地方法院刑事判決　　　　　　　96年度易字第4153號
公　訴　人　臺灣臺中地方法院檢察署檢察官
被　　　告　乙○○
　　　　　　　　　　　16號1.
　　　　　　　　　　（
上列被告因詐欺案件，經檢察官提起公訴（96年度偵緝字第1797
號），本院判決如下：
    主    文
乙○○幫助意圖為自己不法之所有，以詐術使人將本人之物交付
，累犯，處有期徒刑陸月，如易科罰金，新臺幣壹仟元折算壹日
，減為有期徒刑參月，如易科罰金，新臺幣壹仟元折算壹日。
    犯罪事實
一、乙○○前因竊盜案件，經本院判處有期徒刑三月確定，甫於
    民國九十五年四月二十日因羈押折抵刑期期滿而執行完畢，
    猶不知悔改。其能預見將自己所申請之行動電話門號交付予
    不詳身分之成年人使用，足供他人作為不法取得財物匯款之
    工具，竟仍基於幫助他人詐欺取財之不確定故意，於不詳時
    間、地點，將其前向臺灣大哥大股份有限公司所申辦之00
    00000000號行動電話門號（下稱臺灣大哥大門號）
    之SIM卡交付予姓名、年籍不詳之成年人，容任他人作為詐
    欺取財之工具。前開年籍不詳之成年人所屬之犯罪集團成員
    ，於取得乙○○上述臺灣大哥大門號之SIM卡後，即意圖為
    自己不法之所有，於九十五年七月一日由不詳之人上中部聊
    坊主聊天室與甲○○聊天，並佯稱：如要見面，須先匯款等
    語，期間並均以上開乙○○所申請之上述臺灣大哥大門號與
    甲○○聯絡，致甲○○信以為真，遂接續於九十五年七月一
    日二十二時四分許、同日二十二時八分許及九十五年七月二
    日零時六分許，分別匯款新臺幣（下同）二千元、一千元、
    四千元，共計匯款七千元至鄭秉軒（另由臺灣臺中地方法院
    檢察署檢察官通緝中）之臺新國際商業銀行帳號00000
    000000000號帳戶內。
二、案經臺中縣警察局烏日分局報告臺灣臺中地方法院檢察署檢
    察官偵查起訴。
    理    由
一、按現行刑事訴訟法為保障被告之反對詰問權，排除具有虛偽
    危險性之傳聞證據，以求實體真實之發見，於該法第一百五
    十九條第一項明定被告以外之人於審判外之言詞或書面陳述
    ，除法律有規定者外，不得作為證據。又被告以外之人於審
    判外之陳述，雖不符前四條之規定（即刑事訴訟法第一百五
    十九條之一至同條之四），而經當事人於審判程序同意作為
    證據，法院審酌該言詞陳述或書面陳述作成時之情況，認為
    適當者，亦得為證據；當事人、代理人或辯護人於法院調查
    證據時，知有第一百五十九條第一項不得為證據之情形，而
    未於言詞辯論終結前聲明異議者，視為有前項之同意，刑事
    訴訟法第一百五十九條之五定有明文。本件檢察官、被告並
    未就卷內證據資料之證據能力有所爭執，且迄於言詞辯論終
    結前，均未主張有刑事訴訟法第一百五十九條第一項不得為
    證據之情形，是應認已同意卷內證據均得作為證據，且經本
    院審酌後，認無不適當之情形，應認本案調查之卷內證據均
    有證據能力，合先敘明。
二、訊據被告乙○○固坦承上開臺灣大哥大行動電話門號為其所
    申請開立之事實不諱，然矢口否認有何幫助詐欺取財犯行，
    於本院審理時辯稱：上開臺灣大哥大門號之SIM卡係放置在
    手機內一起遺失，因為是預付卡，所以沒有報案也沒有掛失
    云云。經查：
（一）前揭臺灣大哥大股份有限公司之0000000000號
      行動電話門號確為被告所申請乙節，有臺灣大哥大股份有
      限公司基本資料查詢及預付卡申請書影本各乙件在卷可佐
      ，又被告所開立之上開行動電話門號，被詐騙集團成員利
      用作為向被害人甲○○詐欺取財之行動電話聯絡門號及被
      害人甲○○遭詐騙後確有於九十五年七月一日二十二時四
      分許、同日二十二時八分許及九十五年七月二日零時六分
      許分別匯款二千元、一千元、四千元，共計匯款七千元至
      鄭秉軒所開立之臺新銀行南新莊分行000000000
      00000號帳戶等情，亦據被害人甲○○證述綦詳，並
      有甲○○所提出之臺新銀行自動櫃員機交易明細表三紙及
      臺新國際商業銀行九十五年七月十九日臺新作集字第九五
      ０九三一二號函附之鄭秉軒臺新國際商業銀行帳號000
      00000000000號帳戶之資金往來明細表附卷可
      稽。
（二）至被告雖以前揭情詞置辯，然查，被告於偵查中先辯稱：
      卡片係於九十五年十月間在臺中市火車站連同手機一起遺
      失，伊於九十六年一月間有去臺灣大哥大股份有限公司直
      營商停機（卡），因為伊工作忙才遲至九十六年一月間去
      停機（卡）云云；旋於偵查中又改辯稱：係於九十五年五
      、六月間遺失云云；於本院審理時則改辯稱係於九十五年
      三月間遺失，因為是易付卡，所以沒有去掛失（即停卡）
      云云，則被告對於遺失之時間以及遺失後之處理方式，所
      述嚴重齟齬，其所辯已難採信；再查被告於本院審理時既
      自承：「（易付卡裡面還有餘額？）是的。」、「（遺失
      的手機可能遭人使用撥打？）可以。」、「（是否因為手
      機若遭人盜打，詐騙被害人也沒有關係？）是的。」等語
      ，足見被告確已知悉該遺失之易付卡可能遭人盜打，然被
      告竟均未向警局報案或向臺灣大哥大股份有限公司掛失，
      其辯稱係遺失云云，顯與常情有違，尚不足採，綜上，前
      揭臺灣大哥大門號之SIM卡，顯係被告交付予他人使用無
      疑。況按一般人申租行動電話門號，極為方便容易且迅速
      ，且同一人可向不同之電信業者各別申辦多個行動電話門
      號，若有使用行動電話門號之正當用途，自以使用其本人
      或可信賴之親友申租之行動電話門號，最為便利安全，苟
      非意圖以他人申租之行動電話門號從事不法用途，並藉以
      逃避查緝，自無另行向他人購買其所申租之行動電話門號
      使用之理。又近來詐欺取財之犯罪類型層出不窮，而該等
      犯罪，多數係利用他人申租之行動電話門號作為與被害人
      聯絡之工具，此經媒體廣為披露，被告係成年人，對此當
      無不知之理，從而被告對於取得其上開行動電話門號之人
      ，將用以作為詐欺取財之不法目的使用，顯然預見其發生
      ，並對利用該行動電話門號作為詐欺取財使用結果之發生
      ，亦不違背其本意，其有幫助詐欺取財之不確定故意甚明
      。綜上所述，本件事證明確，被告犯行堪以認定。
三、又被告交付上開臺灣大哥大門號後，刑法固於九十四年一月
    七日修正，同年二月二日公布，於九十五年七月一日施行，
    然幫助犯係從屬於正犯而成立，以正犯已經犯罪為要件，故
    幫助犯並非其幫助行為一經完成，即成立犯罪，必其幫助行
    為或其影響力持續至正犯實施犯罪始行成立，有關追訴權時
    效，告訴期間等，亦自正犯完成犯罪時開始進行（最高法院
    八十六年臺上字第二二號判例參照）。被告交付上開臺灣大
    哥大門號的幫助詐欺取財行為時間，固係在刑法修正施行之
    前，然詐欺取財集團的正犯向被害人甲○○詐欺取財的時間
    ，係在九十五年七月一日，斯時刑法業已修正施行，揆諸上
    開說明，自應逕行適用修正後之刑法相關規定論處，並無新
    舊法比較適用的問題，附此說明。
四、查被告提供其所申辦之臺灣大哥大門號之SIM卡予詐欺集團
    成員以為詐欺取財所用，係基於幫助他人詐欺取財之不確定
    故意，且所為屬詐欺取財罪構成要件以外之行為，核其所為
    係犯刑法第三十條第一項前段及同法第三百三十九條第一項
    之幫助詐欺取財罪。又被告有如事實欄所載之前科，有臺灣
    臺中地方法院檢察署刑案資料查註紀錄表、臺灣高等法院被
    告前案紀錄表各一紙在卷可按，其受有期徒刑之執行完畢後
    五年以內再犯本案正犯於九十五年七月一日犯罪之幫助詐欺
    取財既遂之有期徒刑以上之罪，為累犯，應依刑法第四十七
    條第一項之規定加重其刑。又被告幫助詐欺集團成員犯詐欺
    取財罪，為從犯，應依刑法第三十條第二項之規定，按正犯
    之刑度，減輕其刑，並依法先加重其刑，後減輕之。爰審酌
    被告提供其所申辦之臺灣大哥大門號供他人非法使用，使詐
    騙集團之成員易於得手，助長詐欺之犯罪風氣，嚴重危害社
    會治安，並使被害人甲○○因此被詐騙七千元，對被害人甲
    ○○所造成之損害，暨被告本身未實際參與本件詐欺取財之
    犯行，責難性較小，暨其於本院審理時矢口否認犯行，毫無
    悔意之犯罪後態度等一切情狀，量處如主文所示之刑，並依
    刑法第四十一條第一項前段，諭知易科罰金之折算標準。末
    查被告犯罪時間係在九十六年四月二十四日之前所犯，所犯
    符合中華民國九十六年罪犯減刑條例之減刑條件，應依該減
    刑條例第二條第一項第三款之規定，減其刑期二分之一為有
    期徒刑三月，並依同條例第九條之規定，併諭知易科罰金之
    折算標準，以資懲儆。另被告雖於中華民國九十六年罪犯減
    刑條例施行前即九十六年五月十四日經臺灣臺中地方法院檢
    察署發布通緝，並於九十六年六月十日為警緝獲，有臺中市
    警察局第一分局通緝案件報告書一份在卷可憑，然被告既係
    於該條例施行前經警緝獲到案，則於該條例施行時已不再具
    有通緝犯身分，核與該條例第五條藉由限縮通緝中人犯之減
    刑資格，用以達到鼓勵其自行歸案之立法目的並不相符，被
    告應無適用該條不得減刑規定之餘地（最高法院八十一年度
    臺非字第一二號刑事判決同此意旨）；又查，中華民國九十
    六年罪犯減刑條例第五條係就該條例施行前經通緝之被告或
    受刑人而設之規定，如係該條例施行後始通緝者，即不適用
    該條規定，法院辦理九十六年減刑案件應行注意事項第九條
    定有明文。本件被告雖又經本院於九十六年八月二十四日發
    布通緝，而於同年九月四日為警緝獲，有臺中市警察局第一
    分局通緝案件報告書一份在卷可憑，亦與該條例第五條之規
    定情形不符，均附此敘明。
據上論斷，依刑事訴訟法第二百九十九條第一項前段，刑法第三
百三十九條第一項、第四十七條第一項、第三十條第一項前段、
第二項、第四十一條第一項前段，刑法施行法第一條之一第一項
、第二項前段，中華民國九十六年罪犯減刑條例第二條第一項第
三款、第七條、第九條，判決如主文。
中　　華　　民　　國　　96　　年　　10　　月　　3 　　日
                  刑事第十庭    審判長法　官　賴妙雲
                                      法　官  黃家慧
                                      法　官　黃炫中
上正本證明與原本無異。
如不服本判決，應於收送達後10日內向本院提出上訴書狀（應敘
述具體理由並附繕本）。
上訴書狀如未敘述理由，應於上訴期間屆滿後20日內補提理由書
於本院。
                                      書記官  黃珮華
中　　華　　民　　國　　96　　年　　10　　月　　3 　　日
附錄論罪科刑法條
中華民國刑法第三百三十九條
 (普通詐欺罪)
意圖為自己或第三人不法之所有，以詐術使人將本人或第三人之
物交付者，處五年以下有期徒刑、拘役或科或併科一千元以下罰
金。
以前項方法得財產上不法之利益或使第三人得之者，亦同。
前二項之未遂犯罰之。
